臺灣屏東地方法院民事裁定
111年度抗字第47號
抗  告  人  林陳金定
            林水標  
            管業平  
相  對  人  龍翠琴  
上列當事人間拍賣抵押物事件，抗告人對於民國111年4月29日本
院111年度司拍字第60號裁定提起抗告，本院裁定如下：
    主  文
抗告駁回。
抗告程序費用新臺幣壹仟元由抗告人負擔。
    理  由
一、抗告意旨略以：本件債務係透過第三人康朝岳牽線， 經抗
    告人與第三人康朝岳聯繫，第三人康朝岳卻稱應予相對人龍
    翠琴協商，致抗告人無所適從，是抗告人爰依法提起抗告，
    並請求廢棄原裁定等語。
二、按扺押權人，於債權已屆清償期，而未受清償者，得聲請法
    院拍賣抵押物，就其賣得價金而受清償，民法第873 條定有
    明文。次按抵押權經設定登記後，債權人因債務屆期未受清
    償，而聲請裁定拍賣抵押物之情形，原屬非訟事件，准許與
    否之裁定，既無確定實體上法律關係存否之性質，要於債權
    及抵押權之存否，並無既判力，故祇須其抵押權已經依法登
    記，且債權已屆清償期而未受清償，法院即應為准許拍賣之
    裁定，而對於此項法律關係有爭執之人，為求保護其權利，
    不妨提起訴訟，以求解決，不得僅依抗告程序聲明其爭執，
    並據為廢棄拍賣裁定之理由（最高法院民國51年臺抗字第26
    9 號判例意旨、51年10月8 日51年度第5 次民刑庭總會會議
    決議㈢意旨參照）。又按聲請拍賣抵押物係屬非訟事件，祇
    須其抵押權已經依法登記，且債權已屆清償期而未受清償，
    法院即應為准許拍賣之裁定；至於為拍賣程序基礎之私法上
    權利有瑕疵時，應由爭執其權利之人提起訴訟，以資救濟，
    抵押權人並無於聲請拍賣抵押物事件中，舉證證明其權利存
    在之義務（最高法院89年度臺抗字第181 號裁定意旨參照）
    。是法院就抵押權人聲請拍賣抵押物所為之裁定，及抗告法
    院之裁定，僅依非訟事件程序，就抵押權及其債權形式上之
    要件是否具備予以審查為已足，並無確定實體上法律關係存
    否之效力，如債務人就私法上權利之存否有爭執時，應另行
    提起訴訟以資解決。
三、經查：
  ㈠、相對人主張：抗告人林水標前於84年2月15日向其借款，並
      由抗告人林陳金定不動產設定抵押，然並未依約清償借款
      等情，並有相對人提出之等資料為證。是依相對人提出之
      借款契約、抵押權設定契約及土地謄本等，上開證據為形
      式上之審查，相對人主張系爭抵押權已依法登記，且債權
      已屆清償期而未受清償乙情，足堪認定，原裁定據此准許
      相對人拍賣抵押物之聲請，即無不合。
  ㈡、抗告意旨所述等語，即使屬實，亦係實體上之爭執，揆諸
      首揭規定及判解意旨，原應由抗告人另行提起訴訟以資解
      決，要非於本件非訟程序所得加以審究。從而，原裁定許
      可拍賣抵押物，並無違誤，抗告人據以提起抗告，請求廢
      棄原裁定，為無理由，應予駁回。
四、本件抗告既經駁回，依非訟事件法第24條第1 項規定，本院
    應予確定訴訟費用額。而本件抗告人提起抗告，除繳納抗告
    費1,000 元外，未有其他程序費用之支出，爰確定本件抗告
    程序費用額為1,000 元，並命由抗告人負擔。
五、據上論結，本件抗告為無理由，依非訟事件法第46條、第21
    條第2項、第24條第1項，民事訴訟法第495條之1第1項、第4
    49條第1項、第95條、第78條，裁定如主文。
中　　華　　民　　國　　111 　年　　5 　　月　　31　　日
                  民事第一庭    審判長法  官  藍家慶
                                      法  官  曾士哲
                                      法  官  薛侑倫
以上為正本，係照原本作成。　　　　　　　　　
如對本裁定再抗告，須於裁定送達後10日內向本院提出抗告狀，
同時表明再抗告理由，再抗告理由須以適用法規顯有錯誤為限（
另須附繕本1 份及繳納再抗告裁判費新臺幣1,000 元）。
中　　華　　民　　國　　111 　年　　5 　　月　　31　　日
                                      書記官  沈詩雅